臺灣臺北地方法院民事裁定　　　　　　　　　　　　　九十三年度小上字第五一號
　　上　訴　人　甲○○○股份有限公司
　　法定代理人　乙○○
　　被上訴人　　丙○○　　台北市萬華區○○○路七號十樓
右當事人間給付維修費事件，上訴人對於中華民國九十二年十二月三十日本院臺北簡
易庭小額民事判決（九十二年度北小字第二四四一號），提起上訴，本院裁定如左：
    主  文
上訴駁回。
第二審訴訟費用新台幣壹仟伍佰元由上訴人負擔。
    理  由
一、按對於小額程序第一審裁判之上訴或抗告，非以其違背法令為理由，不得為之；
    上訴狀內應記載上訴理由，表明下列各款事項：一原判決所違背之法令及其具體
    內容。二依訴訟資料可認為原判決有違背法令之具體事實，民事訴訟法第四百三
    十六條之二十四第二項、第四百三十條之二十五定有明文。是對於小額程序之第
    一審裁判提起上訴時，如上訴論旨並未具體指出原審認定事實有如何違反法令情
    事，更未具體指明其所違反法令之條項或其內容，自不得謂已合法表明上訴理由
    ，其上訴難認為合法（最高法院七十年度臺上字第七二０號判例意旨參照），而
    屬上訴不合程式，第二審法院應依同法第四百三十六條之三十二第二項準用同法
    第四百四十四條第一項以裁定駁回之（最高法院七十二年度臺聲字第一一三號裁
    判意旨參照）。再按民事訴訟法第四百六十八條規定，判決不適用法規或適用不
    當者，為違背法令。而判決有同法第四百六十九條所列各情形之一者，為當然違
    背法令。是當事人提起上訴，如依民事訴訟法第四百六十八條規定，以原審判決
    有不適用法規或適用法規不當為理由時，其上訴狀或理由書應有具體之指摘，並
    揭示該法條之條項或其內容。若係成文法以外之法則，應揭示該法則之旨趣。倘
    為司法院解釋、或最高法院之判例，則應揭示該判解之字號或其內容。如依民事
    訴訟法第四百六十九條所列各款情形為理由時，其上訴狀或理由書，應揭示合於
    該條款之事實。上訴狀或理由書如未依此項方法表明，或其所表明者，顯與上開
    法條規定之情形不相合時，即難認為已對原審判決之違背法令有具體之指摘，其
    上訴自難認為合法。
二、本件上訴意旨略以：(一)兩造所簽定之契約書中並未出現「忠孝龍門大廈」或「忠
    孝龍門大廈管理委員會」字樣，原審逕為如此認定，顯有違法；(二)契約書上雖記
    載「忠孝龍門」字樣，惟此是否依法設立之組織，未見說明，且原審送達證書回
    證上所示簽收者為「名門大廈管理委員會」，非「忠孝龍門」，足見並無所謂「
    龍門大廈管理委員會」存在，原審認其存在，且被上訴人為其主任委員，自有違
    誤；(三)所謂「忠孝龍門」並非依法設立之組織，亦非「非法人團體」，自不能認
    為係契約主體，被上訴人亦非其法定代理人，當然不能認為契約係存在於上訴人
    與「忠孝龍門」之間，原審判決顯係強令上訴人以「忠孝龍門」為被告，以被上
    訴人為法定代理人，自有違司法實務見解，原審既有上述重大違背法令之處，爰
    依法提起本件上訴云云。
三、經查，本件上訴人與被上訴人間有關給付維修費之爭議，上訴人提起本件訴訟之
    依據，係其於七十八年十二月一日與被上訴人所簽訂之「升降機（電梯）機能維
    修契約書」，該契約書開宗明義記載「本契約書由忠孝龍門（以下簡稱甲方）與
    甲○○○股份有限公司（以下簡稱乙方）．．．」等語，惟末尾契約當事人簽名
    欄甲方部分則由被上訴人「盧正方」署名，上訴人因此認為契約關係存在於伊與
    被上訴人盧正方之間，對盧正方訴請給付維修費云云。關於契約當事人究竟誰屬
    一節，原審於判決理由中已敘明：「原告所提出之升降機機能維修契約書已明白
    記載係由『忠孝龍門』大廈與原告簽訂之維修契約，契約當事人之一造並非記載
    為被告個人，而被告當時係以台北忠孝龍門大廈管理委員會主任委員之身分，代
    表台北忠孝龍門大廈管理委員會之名義與原告簽訂契約契約，並於代表人欄位簽
    字確認，顯然被告並非基（於）私人地位與原告簽訂系爭契約。是故，系爭升降
    機電梯機能維修合約關係僅存在於原告與訴外人台北忠孝龍門大廈管理委員會之
    間，原告與被告之間並無任何契約關係存在。」等語，可知原審係依據契約當事
    人之真意，認為契約關係存在於上訴人與訴外人忠孝龍門大廈管理委員會之間，
    非在被上訴人丙○○，此一論述方式，與民法第九十八條規定並不相違。蓋丙○
    ○個人並非系爭電梯之所有人或管理者，其對系爭電梯並無管理處分權，其通知
    上訴人前來修繕，並與之簽訂合約，顯然並非為自己利益，或係本於為管理自己
    財產之意思與上訴人簽訂，否則被上訴人自得於契約書首段文字開宗明義記載自
    己為甲方，何須自稱為「忠孝龍門」？若綜合首段文字與末段署名研析，亦可得
    知被上訴人之本意亦為如此，上訴人經營升降梯生產、維修業務多年，應知公寓
    大廈電梯之維修管理多由住戶所組成之管理委員會處理，少見個人型態，其僅因
    被上訴人以個人名義署名，即謂契約關係必然存在於被上訴人個人與伊之間，置
    經驗法則及契約首段文字不顧，自非妥適。至上訴人所稱「忠孝龍門」、「忠孝
    龍門大廈」、「忠孝龍門大廈管理委員會」是否為依法設立之組織，或是否屬於
    非法人團體，得否作為訴訟上之當事人或是否具備當事人適格，並非必然為本件
    契約關係究竟存在何人之間所須考量之因素，換言之，上開「忠孝龍門」、「忠
    孝龍門大廈」、「忠孝龍門大廈管理委員會」縱然並未依法設立，亦不能因此即
    認為契約關係存在於上訴人與被上訴人之間，關於「忠孝龍門」、「忠孝龍門大
    廈」、「忠孝龍門大廈管理委員會」是否得為訴訟當事人，應於上訴人對上開名
    稱表彰之當事人起訴時，於該訴訟中究明，於未就此一爭議查明前，原審以上述
    證據資料，基於上開理由認為被上訴人並非系爭契約書當事人，於法尚無違誤，
    上訴人之上訴理由，僅為事實上究為如何（即「忠孝龍門」、「忠孝龍門大廈」
    、「忠孝龍門大廈管理委員會」是否為依法設立之組織，或是否屬於非法人團體
    ）之爭執，對原審判決認定被上訴人非系爭契約書當事人之依據及理由並無具體
    指出有何合於民事訴訟法第四百六十八條或四百六十九條所列各款之違背法令事
    實，更未指明其所違反法令之條項或內容及具體指摘原審判決究係違反何種經驗
    法則或論理法則，實難認上訴人業已合法表明「原判決有違背法令」之上訴理由
    ，揆諸前揭說明，自不得謂已合法表明上訴理由；其上訴不合程式，顯難認為合
    法，自應由第二審法院以裁定駁回之。
四、本件訴訟費用額，依後附計算書確定如主文第二項所示金額。
五、據上論結，本件上訴為不合法，依民事訴訟法第四百三十六條之三十二、第四百
    四十二條第二項、第三項、第九十五條、第七十八條、第四百三十六條之十九第
    一項，裁定如主文。
中　　　華　　　民　　　國　　九十三　　年　　　七　　　月　　　七　　　日
                                  民事第二庭審判長法  官  丁蓓蓓
                                                  法  官  黃雯惠
                                                  法  官  汪漢卿
正本係照原本作成
不得再抗告。
中　　　華　　　民　　　國　　九十三　　年　　　七　　　月　　　七　　　日
                                                  書記官 許婉如
~f0
計   算   書
項        目       金額（新臺幣）           備   註
第二審裁判費       一千五百元
中　　　華　　　民　　　國　　九十三　　年　　　七　　月　       七   　日
